臺灣臺北地方法院民事判決　　　　　　 95年度訴字第10123號
原　　　告　乙○○
訴訟代理人　羅明通律師
　　　　　　王子文律師
　　　　　　王師凱律師
被　　　告　聯管貿易有限公司
兼　法　定
代　理　人　丁○○
被　　　告　竣騰實業有限公司
法定代理人　丙○○
被　　　告　增祥國際有限公司
法定代理人　戊○○
　　　　　　　　　　　巷96弄.
被　　　告　也安企業有限公司
法定代理人　甲○○
上列當事人間清償債務等事件，本院於中華民國96年2月14日言
詞辯論終結，判決如下：
    主  文
被告丁○○或被告聯管貿易有限公司應給付原告新台幣肆佰伍拾
玖萬仟柒佰捌拾陸元，及自附表六所示利息起算日起至清償日
止，按週年利率百分之五計算之利息。
被告丁○○或被告竣騰實業有限公司應給付原告新台幣拾肆萬
零捌拾柒元，及自附表六所示利息起算日起至清償日止，按週年
利率百分之五計算之利息。
被告丁○○或被告增祥國際有限公司應給付原告新台幣貳拾壹萬
貳仟伍佰貳拾元，及自附表六所示利息起算日起至清償日止，按
週年利率百分之五計算之利息。
被告丁○○或被告也安企業有限公司應給付原告新台幣拾肆萬
伍仟伍佰元，及自附表六所示利息起算日起至清償日止，按週年
利率百分之五計算之利息。
被告丁○○應給付原告新台幣拾伍萬元，及自附表六所示利息
起算日起至清償日止，按週年利率百分之五計算之利息。
訴訟費用由被告聯管貿易有限公司、丁○○負擔十分之七，餘由
被告竣騰實業有限公司、增祥國際有限公司、也安企業有限公司
負擔。
本判決第一項於原告以新台幣壹佰伍拾肆萬元或同面額之彰化商
業銀行無記名可轉讓定期存單為被告丁○○或被告聯管貿易有限
公司供擔保後得假執行。
本判決第二項於原告以新台幣壹拾貳萬元或同面額之彰化商業銀
行無記名可轉讓定期存單為被告丁○○或被告竣騰實業有限公司
供擔保後得假執行。
本判決第三項於原告以新台幣柒萬元或同面額之彰化商業銀行無
記名可轉讓定期存單為被告丁○○或被告增祥國際有限公司供擔
保後得假執行。
本判決第四項於原告以新台幣壹拾貳萬元或同面額之彰化商業銀
行無記名可轉讓定期存單為被告丁○○或被告也安企業有限公司
供擔保後得假執行。
本判決第五項於原告以新台幣壹拾貳萬元或同面額之彰化商業銀
行無記名可轉讓定期存單為被告丁○○供擔保後得假執行。
    事實及理由
一、程序方面：
    （一）本件被告均經合法通知未於言詞辯論期日到場，核無
          民事訴訟法第386條各款所列情形，爰依原告之聲請
          ，由其一造辯論而為判決。
    （二）次按民事訴訟法第246條規定：「請求將來給付之訴
          ，以有預為請求之必要者為限，得提起之。」本件原
          告與被告丁○○間雖有部分借款之清償期限尚未屆滿
          （附表一所示編號7、8），然因被告丁○○為擔保先
          前借款所提供之支票經原告遵期提示後跳票無法受償
          ，足見被告丁○○顯無清償之意，是原告主張就未到
          期之借款顯有預為請求之必要，應予准許，合先敘明
          。
二、實體方面：
   （一）原告起訴主張原告與被告丁○○自民國（下同）91年7
         月25日起，多次成立消費借貸契約關係，被告丁○○
         並分別提出被告聯管貿易有限公司（由被告丁○○擔
         任負責人）、被告竣騰實業有限公司、被告增祥國際
         有限公司、被告也安企業股份有限公司與被告照旺有
         限公司（照旺公司部分另結）等之支票作為借款之擔
         保（各筆借貸借款金額、約定利率及擔保票據，詳如
         附表一至附表五），然原告於各筆借款期限屆至時，
         遵期提示被告丁○○所提供之擔保支票後卻遭退票無
         法受償（附表一編號7、8雖因於起訴時未到期，惟依
         民事訴訟法第246條之規定本件原告與被告丁○○間雖
         有部分借款之清償期限尚未屆滿，然因被告丁○○顯
         無清償之意思，且被告丁○○為擔保先前借款所提供
         之支票經原告遵期提示後亦跳票無法受償，從而原告
         就未到期之借款顯有預為請求之必要），原告爰依票
         據及消費借貸之法律關係，請求被告等償還，並聲明
         ：除供擔保金額外，如主文所示。
   （二）被告未於言詞辯論期日到場，亦未提出書狀作何聲明
         或陳述。
   （三）查原告主張之事實，業據提出與其所述相符之無摺存
         款憑條和支票影本等件為證，被告未於言詞辯論期日
         到場，亦未提出書狀作何聲明或陳述，自堪信原告主
         張之事實為真實。
   （四）按民法第478條規定：「借用人應於約定期限內，返還
         與借用物種類、品質、數量相同之物，未定返還期限
         者，借用人得隨時返還，貸與人亦得定一個月以上之
         相當期限，催告返還。」，又依票據法第85條第1項規
         定：「匯票到期不獲付款時，執票人於行使或保全匯
         票上權利之行為後，對於背書人、發票人及匯票上其
         他債務人得行使追索權」；同法第131條第1項前段規
         定：「執票人於第一百三十條所定提示期限內，為付
         款之提示而被拒絕時，對於前手得行使追索權」；同
         法第144條第1項規定：「…第二章第九節關於追索權
         之規定，除第八十五條第二項第一款、第二款、第八
         十七條、第八十八條、第九十七條第一項第二款、第
         二項及第一百零一條外…均於支票準用之。」茲因被
         告丁○○為擔保其向原告借款所提出之擔保支票中，
         被告丁○○在有數張支票上背書而為背書人（參附表
         一「背書人」欄），從而原告遵期提示系爭支票後未
         獲清償，除得依消費借貸之法律關係向被告丁○○請
         求外，尚得本於前揭票據法之規定向被告丁○○行使
         追索權。
   （五）又被告丁○○向原告借款時曾分別提出被告聯管貿易
         有限公司、竣騰實業有限公司、增祥國際有限公司、
         也安企業有限公司所簽發之支票作為借款之擔保，然
         前揭到期之各該支票經原告遵期提示竟遭退票而未獲
         清償，從而被告聯管公司等自應分別就其所簽發之支
         票金額，向原告負清償之責。再者，因前揭被告聯管
         公司等所簽發之支票，原係為擔保被告丁○○各次借
         款所提出，是以被告丁○○與被告聯管公司等間就系
         爭借款間之內部關係應屬「不真正連帶債務」。末按
         債務人於債權人得請求給付時，經其催告而未為給付
         ，自受催告時起，負遲延責任，其經債權人起訴而送
         達訴狀，與催告有同一之效力，民法第229條第2項訂
         有明文，又應付利息之債務，其利率未經約定，亦無
         法律可據者，週年利率為5%，民法第203條亦定有明文
         。從而原告依消費借貸及票據之法律關係，請求被告
         清償如主文所示，及各自起訴狀繕本送達之翌日即如
         附表六所示利息起算日起至清償日止按年息百分之五
         計算之法定遲延利息，為有理由，應予准許。
三、假執行之宣告：
    原告陳明願供擔保，聲請宣告假執行，經核並無不合，爰就
    其各項聲明酌定相當擔保金額准許之。
四、訴訟費用之負擔：民事訴訟法第78條、第85條第1項。
中　　華　　民　　國　　96　　年　　2 　　月　　26　　日
                  民事第一庭      法　官　朱漢寶
以上正本係照原本作成
如對本判決上訴，須於判決送達後20日內向本院提出上訴狀
中　　華　　民　　國　　96　　年　　2 　　月　　26　　日
                    　　　　　　  書記官　黃瓊玉
